臺灣基隆地方法院刑事判決　　　　　　　100年度訴字第286號
公　訴　人　臺灣基隆地方法院檢察署檢察官
被　　　告　羅祈清
上列被告因偽造文書案件，經檢察官提起公訴（100 年度偵字第
82號、第682 號、第1063號），被告於準備程序中就被訴事實為
有罪之陳述，本院合議庭裁定由受命法官獨任進行簡式審判程序
，判決如下：
    主  文
羅祈清行使偽造私文書，足以生損害於公眾及他人，處有期徒刑
月，如易科罰金，以新臺幣壹仟元折算壹日，如附表編號一所
示偽造之署押共貳枚均沒收；又行使偽造私文書，足以生損害於
公眾及他人，處有期徒刑月，如易科罰金，以新臺幣壹仟元折
算壹日，如附表編號二所示偽造之署押共貳枚均沒收；又行使偽
造私文書，足以生損害於公眾及他人，處有期徒刑月，如易科
罰金，以新臺幣壹仟元折算壹日，如附表編號三所示偽造之署押
共貳枚均沒收。應執行有期徒刑陸月，如易科罰金，以新臺幣壹
仟元折算壹日，如附表編號一、二、三所示偽造之署押共陸枚均
沒收。
    事  實
一、羅祈清與邱朝政係同事關係，二人均為砂石車司機，羅祈清
    因工作上之機會，得知邱朝政之年籍資料，竟加以背誦熟記
    ，先後為下列行為：
    (一)其於民國99年10月5 日晚上10時20分許，駕駛車牌號碼68
      6-GX號營業貨運曳引車，行經新北市金山區（斯時為臺北
      縣金山鄉○○○○○路38.7公里處，因違規未隨車攜帶駕
      駛執照，遭新北市政府警察局金山分局（斯時為臺北縣政
      府警察局金山分局）中角派出所警員林永裕攔查，羅祈清
      因其職業駕駛執照遭註銷，為逃避交通違規之處罰，竟冒
      用邱朝政之名義，基於偽造署押及偽造私文書以行使之單
      一犯意，在臺北縣政府警察局北縣警交大字第 C00000000
      號舉發違反道路交通管理事件通知單之移送聯（第二聯，
      黃色）「收受通知聯者簽章」欄內，偽造「邱朝政」之署
      名一枚，而該移送聯具複寫效果，經複寫在存根聯（第三
      聯，白色）上，計偽造「邱朝政」之署名二枚，持以行使
      ，交由警員林永裕據以移送及存查，以表示「邱朝政」為
      上開違規行為之駕駛人且已收受上開舉發通知單通知聯之
      意思，足生損害於警察機關及交通監理機關對於違規事件
      資料管理、裁罰對象之正確性及邱朝政本人。
    (二)其於99年10月8 日上午6 時55分許，駕駛上開686-GX號營
      業貨運曳引車，行經臺北市○○區○○路2段170號前，因
      違規在公共汽車招呼站10公尺內臨時停車，遭臺北市政府
      警察局大安分局羅斯福路派出所警員劉國文攔查，羅祈清
      亦因其職業駕駛執照遭註銷，為逃避交通違規之處罰，冒
      用邱朝政之名義，基於偽造署押及偽造私文書以行使之單
      一犯意，在臺北市政府警察局北市警交大字第 AEZ038558
      號舉發違反道路交通管理事件通知單之移送聯（第二聯，
      黃色）「收受通知聯者簽章」欄內，偽造「邱朝政」之署
      名一枚，而該移送聯具複寫效果，經複寫在存根聯（第三
      聯，白色）上，計偽造「邱朝政」之署名二枚，持以行使
      ，交由警員劉國文據以移送及存查，以表示「邱朝政」為
      上開違規行為之駕駛人且已收受上開舉發通知單通知聯之
      意思，足生損害於警察機關及交通監理機關對於違規事件
      資料管理、裁罰對象之正確性及邱朝政本人。
    (三)其於99年10月14日下午4 時50分許，駕駛上開686-GX號營
      業貨運曳引車，行經新北市瑞芳區（斯時為臺北縣瑞芳鎮
      ）臺二線公路往宜蘭方向106.5 公里處，因違規未隨車攜
      帶駕駛執照，遭新北市政府警察局瑞芳分局（斯時為臺北
      縣政府警察局瑞芳分局）福隆派出所警員傅雄麒攔查，羅
      祈清仍因其職業駕駛執照遭註銷，為逃避交通違規之處罰
      ，冒用邱朝政之名義，基於偽造署押及偽造私文書以行使
      之單一犯意，在臺北縣政府警察局北縣警交大字第C00000
      000 號舉發違反道路交通管理事件通知單之移送聯（第二
      聯，黃色）「收受通知聯者簽章」欄內，偽造「邱朝政」
      之署名一枚，該移送聯具複寫效果，經複寫在存根聯（第
      三聯，白色）上，計偽造「邱朝政」之署名二枚，持以行
      使，交由警員傅雄麒據以移送及存查，以表示「邱朝政」
      為上開違規行為之駕駛人且已收受上開舉發通知單通知聯
      之意思，足生損害於警察機關及交通監理機關對於違規事
      件資料管理、裁罰對象之正確性及邱朝政本人。
    嗣因邱朝政本人於99年11月18日至宜蘭監理站換發駕駛執照
    時，得知自己遭他人冒名而有上開三張交通違規通知單，並
    向宜蘭監理站提出申訴後，為警循線查獲上情。
二、案經邱朝政訴由新北市政府警察局瑞芳分局、臺北市政府警
    察局大安分局、新北市政府警察局金山分局分別移請臺灣基
    隆地方法院檢察署檢察官偵查起訴。
    理  由
一、被告羅祈清所犯為死刑、無期徒刑、最輕本刑3 年以上有期
    徒刑以外之罪，亦非屬高等法院管轄之第一審案件，其於準
    備程序進行中，先就被訴事實為有罪之陳述，經告知簡式審
    判程序之旨，並聽取檢察官、被告之意見後，本院合議庭依
    刑事訴訟法第273 條之1 第1 項裁定進行簡式審判程序，是
    本案之證據調查，依同法第273 條之2 規定，不受同法第15
    9 條第1 項、第161 條之2 、第161 條之3 、第163 條之 1
    ，及第164 條至第170 條所規定證據能力認定及調查方式之
    限制，合先敘明。
二、上揭犯罪事實，業據被告於警詢、偵訊、本院準備程序及審
    判程序中自白承認，且經證人即告訴人邱朝政、警員傅雄麒
    於偵訊中分別證述綦詳，並有臺北縣政府警察局北縣警交大
    字第C00000000 號舉發違反道路交通管理事件通知單、臺北
    市政府警察局北市警交大字第AEZ038558 號舉發違反道路交
    通管理事件通知單、臺北縣政府警察局北縣警交大字第C000
    00000 號舉發違反道路交通管理事件通知單在卷可稽，及交
    通違規查詢報表、交通違規陳述單存卷可憑，足徵被告上開
    具任意性之自白確屬實情，堪可採信。綜上所述，本案事證
    明確，被告各次犯行均足堪認定。
三、論罪科刑：
  (一)按刑法第217 條所稱之「偽造署押」，係指行為人冒用本人
    名義在文件上簽名或為民法第3 條第3 項所稱指印之類似簽
    名之行為者而言（最高法院80年度台非字第277 號判決意旨
    參照），故倘行為人係以簽名之意，於文件上簽名，且該簽
    名僅在於表示簽名者個人身分，以作為人格同一性之證明，
    除此，再無其他任何用意者，即係刑法上所稱之「署押」，
    若於作為人格同一性之證明外，尚有其他法律上之用意者，
    即應當屬刑法上之「私文書」。又按在舉發違反道路交通管
    理事件通知單「收受通知聯者簽章」欄內偽簽他人姓名，自
    不待依據習慣或特約，單從形式上觀察，即足以知悉係表示
    由他人名義出具領收通知聯之證明，此與事先在印妥內容之
    收據上偽簽他人姓名之情形，無分軒輊，當然屬於刑法第21
    0 條所稱之私文書（最高法院83年台上字第6631號判例意旨
    參照）。
  (二)核被告上開三次行為，均係犯刑法第216 條、第210 條之行
    使偽造私文書罪。被告各次偽造署押之行為，乃屬偽造私文
    書之階段行為，且其各次偽造私文書之低度行為，應由各次
    行使偽造私文書之高度行為所吸收，均不另論罪。被告所犯
    上開三罪，犯意各別，行為互殊，應予分論併罰。
  (三)爰審酌被告於多年前曾有業務過失致死之前科紀錄，有臺灣
    高等法院被告前案紀錄表在卷可參，其為規避交通違規之處
    罰，而冒用他人名義供警開單舉發，除導致被冒名之告訴人
    受有損害外，尚足以影響警察機關及交通監理機關對於違規
    事件資料管理、裁罰對象之正確性，所為實非可取，其犯後
    雖坦承全部犯行，尚有悔意，然並未積極向告訴人表示歉意
    （參卷附公務電話紀錄），暨其家庭生活狀況、國小畢業之
    智識程度等一切情狀，分別量處如主文所示之刑，並定其應
    執行之刑，且均諭知易科罰金之折算標準，以資警惕。
  (四)如附表所示舉發通知單移送聯及所複寫之存根聯「收受通知
    聯者簽章欄」上偽造之「邱朝政」簽名（各次數量詳如附表
    所載），係屬偽造之署押，不問屬於犯人與否，均應依刑法
    第219 條之規定，分別在其各次犯行所處主刑之後宣告沒收
    。至上開偽造之署押所附著之偽造私文書已因提出行使而交
    付予警員，由各警員據以移送及存查，均非屬被告所有，自
    不得宣告沒收，附此敘明。
據上論斷，應依刑事訴訟法第273 條之1 第1 項、第299 條第 1
項前段，刑法第216 條、第210 條、第55條、第41條第1 項前段
、第51條第5 款、第219 條，判決如主文。
本案經檢察官陳佳宏到庭執行職務。
中    華    民    國   100    年    5     月    25    日
                  刑事第三庭  法  官  張婷妮
以上正本證明與原本無異。
如不服本判決應於收受送達後10日內向本院提出上訴書狀，並應
敘述具體理由；其未敘述上訴理由者，應於上訴期間屆滿後20日
內向本院補提理由書(均須按他造當事人之人數附繕本)「切勿逕
送上級法院」。
中    華    民    國   100    年    5     月    25    日
                              書記官  連懿婷
附錄本案論罪科刑法條
中華民國刑法第216、第210條
刑法第216條
行使第210條至第215條之文書者，依偽造、變造文書或登載不實
事項或使登載不實事項之規定處斷。
刑法第210條
偽造、變造私文書，足以生損害於公眾或他人者，處5 年以下有
期徒刑。
附表：
┌──┬────────────┬────────────┐
│編號│       文書名稱         │    偽造署押之數量      │
├──┼────────────┼────────────┤
│ 一 │臺北縣政府警察局北縣警交│偽造「邱朝政」之署押各壹│
│    │大字第C00000000 號舉發違│枚（共計貳枚）          │
│    │反道路交通管理事件通知單│                        │
│    │移送聯、存根聯          │                        │
├──┼────────────┼────────────┤
│ 二 │臺北市政府警察局北市警交│偽造「邱朝政」之署押各壹│
│    │大字第AEZ038558 號舉發違│枚（共計貳枚）          │
│    │反道路交通管理事件通知單│                        │
│    │移送聯、存根聯          │                        │
├──┼────────────┼────────────┤
│ 三 │臺北縣政府警察局北縣警交│偽造「邱朝政」之署押各壹│
│    │大字第C00000000 號舉發違│枚（共計貳枚）          │
│    │反道路交通管理事件通知單│                        │
│    │移送聯、存根聯          │                        │
└──┴────────────┴────────────┘